臺灣高等法院臺中分院民事判決
111年度上字第72號
上  訴  人  陳威廷  
被上訴  人  胡誌昆  
訴訟代理人  許家瑜律師
上列當事人間清償債務事件，上訴人對於民國110年12月9日臺灣
彰化地方法院110年度訴字第781號第一審判決提起上訴，本院於
111年6月7日言詞辯論終結，判決如下：
    主      文
上訴駁回。
第二審訴訟費用由上訴人負擔。
    事實及理由
一、被上訴人主張：
　　上訴人向被上訴人借貸如附表編號1至13所示金額，上訴人
    並以訴外人陳○○（上訴人父親）名義開立之附表編號1至13
    所示支票作為擔保，被上訴人均以票面金額每新臺幣（下同
    ）10萬元預扣利息8,000元交付借貸款項，借貸金額合計322
    萬元。上訴人竟對被上訴人提出重利、賭博罪之告訴，經臺
    灣彰化地方檢察署109年度偵字第7534號案件（下稱系爭偵
    查案件）不起訴處分確定，爰依消費借貸關係請求上訴人給
    付322萬元，及自110年7月15日（起訴狀繕本送達翌日）起
    至清償日止按年息5%計算之利息（至於被上訴人請求超過上
    開部分，業經原審判決駁回確定，非本院審理範圍）。答辯
    聲明：上訴駁回。
二、上訴人答辯：
　　被上訴人係上訴人於百家樂網路簽賭之上手，附表編號4、5
    、8、10、11等5筆款項（下稱系爭5筆款項），係上訴人以
    附表編號4、5、8、10、11所示支票（下稱系爭5紙支票），
    扣除預借利息向被上訴人借貸償還其他莊家之賭債，就系爭
    5紙支票票面金額合計140萬元（計算式：20萬＋30萬＋20萬＋2
    0萬＋50萬＝140萬）部分，上訴人願負清償責任；其餘編號1
    、2、3、6、7、9、12、13等8筆款項（下稱系爭8筆款項）
    ，係上訴人以附表編號1、2、3、6、7、9、12、13所示支票
    （下稱系爭8紙支票），扣除預借利息而向被上訴人借貸用
    以償還對被上訴人之賭債，該部分係屬自然債務，上訴人拒
    絕給付等語，資爲抗辯。於本院聲明：㈠原判決關於命上訴
    人給付超過140萬元及自110年7月15日起至清償日止按年息5
    %計算之利息，及假執行之宣告，暨訴訟費用負擔部分，均
    廢棄。㈡上開廢棄部分，被上訴人在第一審之訴及假執行之
    聲請均駁回。
三、本院之判斷：
　㈠被上訴人主張上訴人以附表編號1至13所示支票向其借款合計
    322萬元尚未清償，依消費借貸關係請求上訴人清償借款等
    語，上訴人就系爭5紙支票部分已自認係依借貸關係而交付
    ，惟就系爭8紙支票部分否認依借貸關係交付，辯稱係支付
    積欠被上訴人之賭債而交付云云。
　㈡上訴人交付系爭8紙支票係依借貸關係交付：
　⑴經查，上訴人對於被上訴人提出重利及賭博等罪告發，並以
    刑事告發狀陳稱被上訴人於107年間起乘上訴人用錢孔急之
    際，貸與上訴人每10萬元，每一個月爲一期，每期利息8,00
    0元，並預扣第一期利息8,000元，由上訴人開立其父之支票
    交予被上訴人等語，此有上訴人109年4月16日提出之刑事告
    發狀附卷可憑（見系爭偵查案件卷一第24頁）。
　⑵再查，依上訴人於偵訊時陳稱：「（在何地借款及支付利息
    ？）有在胡誌昆家門口及溪湖農會的停車場，我將支票給胡
    誌昆，他預扣第一期的利息後當場將現金給我，我就將拿到
    的現金拿去農會支付前一期支票的款項。利息是胡誌昆跟我
    講的，通常是每個月換票，所以利息會在我交付支栗給他的
    時候，他就會預扣利息，再將餘額給我，如果交付支票時，
    距支票發票日不到一個月，他會照比例預和利息。」、「（
    照你所述你與胡誌昆間好幾筆借款是借新還舊，是否可以整
    理出實際借款金額？）可以。我會再請告訴代理人陳報，目
    前胡誌昆那邊有300多萬元的支票，都是我拿我爸開的支票
    交給他的。」等語（見系爭偵查案件卷二第6頁至反面）。
    是以上訴人於系爭偵查案件陳稱被上訴人在其交付票據時，
    亦交付依票面金額預扣利息之款項，則上訴人已自承其持向
    被上訴人借貸之支票票面金額爲300多萬元。　　
　⑶基上，足認上訴人確係向被上訴人借款因而交付系爭5紙支票
    及系爭8紙支票，而被上訴人依每10萬元每月利息8,000元，
    預扣第一期利息之方式交付借款。被上訴人主張上訴人係以
    系爭8紙支票向其借款之金額如附表編號1、2、3、6、7、9
    、12、13所示內容，應屬可信。 
　㈢上訴人無法證明系爭8紙支票係清償積欠被上訴人之賭債：
　⑴上訴人抗辯其交付系爭8紙支票予被上訴人部分，因爲賭博的
    莊家就是被上訴人，借給上訴人錢的也是被上訴人，其是向
    被上訴人借錢，還給被上訴人賭債，故就此部分債務依法得
    拒絕給付云云。惟被上訴人予以否認，上訴人就其上開抗辯
    應負舉證之責。
　⑵經查，本院調閱系爭偵查案件卷宗，被上訴人堅決否認經營
    賭博網站，辯稱伊與上訴人係國小國中同學，因上訴人不敢
    用自己名義簽賭，伊以自己身分申請帳號密碼提供給上訴人
    使用；上訴人賭贏的話，客服人員會把現金拿到家中由伊轉
    交上訴人，上訴人賭輸的話，上訴人就開票由伊交付客服人
    員；伊未抽頭，只是上訴人的人頭等語（見系爭偵查案件卷
    二第5頁反面、第7頁）。而彰化縣警察局溪湖分局至被上訴
    人住處執行搜索，所扣押到電腦主機僅發現www.tpal01.com
    (全球即時比分網)網頁畫面有「代理商-昆衝、帳號bb788、
    會員名稱-昆衝、總額度-100000」之內容（見系爭偵查案件
    卷一第5頁反面），而該等內容無法認定係被上訴人經營網
    路賭博，除此之外查無其他證據證明被上訴人涉有賭博罪之
    罪嫌，而予以不起訴處分（見原審卷第25至40頁之不起訴處
    分書）。上訴人未再提出其他證據證明被上訴人係其網路簽
    賭之上手，則上訴人主張系爭8紙支票係因清償積欠被上訴
    人賭債而交付之抗辯，即屬無稽。
　㈣基上，本院認定系爭8筆款項係借貸關係，上訴人無法證明系
    爭8筆款項係屬賭債關係，被上訴人依消費借貸關係請求上
    訴人給付系爭8筆款項，洵屬有據。
四、再按借用人應於約定期限內，返還與借用物種類、品質、數
    量相同之物；遲延之債務，以支付金錢為標的者，債權人得
    請求依法定利率計算之遲延利息；應負利息之債務，其利率
    未經約定，亦無法律可據者，週年利率為百分之5，民法第4
    78條前段、第233條第1項前段、第203條分別定有明文。查
    ，被上訴人主張兩造約定上訴人應於附表編號1至13所示支
    票之發票日返還借款，則被上訴人主張應自起訴狀繕本 送
    達翌日即110年7月15日（見原審卷第81頁送達證書）起負遲
    延責任，自屬有據。
五、綜上所述，除原審已判命上訴人給付140萬元本息部分，未
    據上訴人上訴已確定外，被上訴人依消費借貸關係請求上訴
    人給付182萬元，及自110年7月15日起至清償日止按年息5%
    計算之利息，為有理由，應予准許。原審為上訴人敗訴之判
    決，核無不合。上訴意旨指摘原判決不當，求予廢棄改判，
    為無理由，應駁回上訴。
六、本件事證已臻明確，兩造其餘攻擊或防禦方法及已提出之證
    據，經本院斟酌後，認為均不足以影響本判決之結果，自無
    逐一詳予論駁之必要，併此敘明。
七、據上論結，本件上訴爲無理由，判決如主文。
中　　華　　民　　國　　111 　年　　6 　　月　　28　　日
            民事第一庭    審判長法  官  張瑞蘭
　　　　　　　　                法  官  林孟和
　　　　　　　　　　　　　　　　法  官  廖穗蓁
正本係照原本作成。
如不服本判決，應於收受送達後20日內向本院提出上訴書狀，其
未表明上訴理由者，應於提出上訴後20日內向本院補提上訴理由
書（須按他造當事人之人數附繕本）。因疫情而遲誤不變期間，
得向法院聲請回復原狀。
上訴時應提出委任律師或具有律師資格之人之委任狀；委任有律
師資格者，另應附具律師資格證書及釋明委任人與受任人有民事
訴訟法第466條之1第1項但書或第2項所定關係之釋明文書影本。
如委任律師提起上訴者，應一併繳納上訴裁判費。 
                              　書記官  賴玉芬
　　　　　　　　　　　　　　　　
中　　華　　民　　國　　111 　年　　6 　　月　　28　　日

【附表】
編號 借款日期 交付金額 擔保票據 備註 1 108.11.2 27萬6,000元 票號FA0000000，發票日108.12.02，票面30萬元 預扣利息2萬4,000元 2 108.11.5 27萬6,000元 票號FA0000000，發票日108.12.05，票面30萬元 預扣利息2萬4,000元 3 108.11.5 18萬4,000元 票號FA0000000，發票日108.12.05，票面20萬元 預扣利息1萬6,000元（不起訴處分書附表1編號76）   4 108.11.5 18萬4,000元 票號FA0000000，發票日108.12.05，票面20萬元 預扣利息1萬6,000元 5 108.11.5 27萬6,000元 票號FA0000000，發票日108.12.26，票面30萬元 預扣利息2萬4,000元 6 108.11.13 27萬6,000元 票號FA0000000，發票日108.12.15，票面30萬元 預扣利息2萬4,000元（不起訴處分書附表1編號80）   7 108.11.14 27萬6,000元 票號FA0000000，發票日108.12.14，票面30萬元 預扣利息2萬4,000元（不起訴處分書附表1編號79） 8 108.11.15 18萬4,000元 票號FA0000000，發票日108.12.15，票面20萬元 預扣利息1萬6,000元（不起訴處分書附表1編號82）   9 108.11.18 27萬6,000元 票號FA0000000，發票日108.12.18，票面30萬元 預扣利息2萬4,000元（不起訴處分書附表1編號83）   10 108.11.20 18萬4,000元 票號FA0000000，發票日108.12.14，票面20萬元 預扣利息1萬6,000元   11 108.11.26 46萬元 票號FA0000000，發票日108.12.20，票面50萬元 預扣利息4萬元（不起訴處分書附表1編號81） 12 108.12.05 18萬4,000元 票號FA0000000，發票日109.01.05，票面20萬元 預扣利息1萬6,000元 （不起訴處分書附表1編號74）   13 108.12.05 18萬4,000元 票號FA0000000，發票日109.03.05，票面20萬元 預扣利息1萬6,000元 （不起訴處分書附表1編號75）   合計  322萬元